【裁判字號】    97,台上,5963
【裁判日期】    971120
【裁判案由】    違反毒品危害防制條例
【裁判全文】
最高法院刑事判決            九十七年度台上字第五九六三號
上  訴  人  甲○○
選任辯護人  林火炎律師
上列上訴人因違反毒品危害防制條例案件，不服台灣高等法院中
華民國九十七年八月二十六日第二審判決（九十七年度上訴字第
一六八二號，起訴案號：台灣宜蘭地方法院檢察署九十六年度偵
字第三七七六號），提起上訴，本院判決如下：
    主  文
上訴駁回。
    理  由
按刑事訴訟法第三百七十七條規定，上訴於第三審法院，非以判
決違背法令為理由，不得為之。是提起第三審上訴，應以原判決
違背法令為理由，係屬法定要件。如果上訴理由書狀並未依據卷
內訴訟資料，具體指摘原判決不適用何種法則或如何適用不當，
或所指摘原判決違法情事，顯與法律規定得為第三審上訴理由之
違法情形，不相適合時，均應認其上訴為違背法律上之程式，予
以駁回。本件原判決依憑上訴人甲○○於警詢、偵查、第一審羈
押訊問時坦承本件犯行；證人陳福祥、盧一誠、陳冠杞分別於偵
查、第一審之證言、卷附交通部民用航空局航空醫務中心毒品鑑
定書，及原判決附表一至三所示之毒品海洛因、紀錄帳冊、分裝
袋等證據資料，認定上訴人有原判決事實欄所載之犯行，並就上
訴人否認販賣毒品海洛因，辯稱係與陳福祥合資購買海洛因，陳
福祥因借款始交付健保卡；又伊不認識盧一誠及陳冠杞，盧一誠
之身分證係蔡春生交付，陳冠杞之健保卡係其友人因借款而交付
，均與販毒無涉云云，如何不足採信，已於理由內詳予指駁說明
，認上訴人犯行明確，而撤銷第一審之科刑判決，改判論處上訴
人販賣第一級毒品八罪罪刑（均量處有期徒刑），已詳述所憑之
證據及其認定之理由。從形式上觀察，並無何違法情形存在。上
訴意旨略以：(一)、上訴人於警詢、偵查時為犯罪之自白，係因甫
遭查獲，內心驚恐，加以員警脅迫、利誘，為免遭羈押所致，並
非本意，原審採為論罪之證據，顯然違法。(二)、原審採納陳福祥
、盧一誠、陳冠杞於警詢、偵查有瑕疵之陳述為認定犯罪事實之
基礎，不採渠等於第一審、原審證稱上訴人未販毒之證詞，採證
違法。(三)、本件並未查獲磅秤或其他販毒工具，至查獲之海洛因
數量極微，與分裝袋均係供上訴人施用毒品之用，帳冊亦與販毒
無涉，原審貿然採為有罪之依據，判決違背法令。(四)、原審於審
判期日，未逐一踐行調查證據程序，就卷附相關物證及文書等證
據資料，未命上訴人辨認或宣讀要旨，其踐行之訴訟程序，難謂
適法。又原審未依上訴人之聲請傳喚陳福祥、陳冠杞、蔡春生及
林錫耀作證，以證明上訴人無販毒及查獲之身分證件、帳冊均與
販毒無涉，有證據調查未盡之違法。(五)原判決未依單一集合犯論
罪，竟論處數罪併罰，適用法則不當云云。惟查：(一)、證據之取
捨及證明力之判斷，俱屬事實審法院之職權，苟其所為之判斷，
並不違背經驗及論理法則，即不能指為違法。又認定犯罪事實所
憑之證據，並不以直接證據為限，即綜合各種證據，本於推理作
用，為其認定犯罪事實之基礎，如不違背經驗法則與論理法則，
即不得指為違法，而據為上訴第三審之理由。本件原判決綜合全
案證據資料，本於事實審法院職權推理之作用，認定上訴人有販
賣第一級毒品之犯行，並說明上訴人於警詢、偵查及第一審羈押
訊問時之自白具任意性，證人陳福祥、盧一誠、陳冠杞於偵查時
之證述與上訴人坦承犯行情節相符，陳福祥部分且經第一審勘驗
無訛，認渠等於偵查時之陳述相較於第一審或原審之證述，距案
發後未久，記憶較為深刻，所受外力干涉或壓力較少，亦無誣陷
上訴人之動機，具有較可信之特別情況，且為證明上訴人本件犯
罪事實存否所必要，採為上訴人犯罪之論據，而摒棄上訴人事後
於第一審、原審否認販毒之辯解及上揭證人於第一審或原審之陳
述等情，所為論斷，從形式上觀察，核無採證違法或與客觀存在
之證據與論理法則相違之情形，且屬事實審法院取捨證據職權之
適法行使，尚難漫指為違法。(二)、原判決並未採納證人陳福祥、
盧一誠、陳冠杞於警詢時不利於上訴人之陳述為論罪之證據，且
敘明該部分陳述無證據能力，上訴意旨謂採證違法云云，顯非依
據卷內訴訟資料執為指摘。又原審於審判期日，確已由審判長逐
一提示卷附各項證據並告以要旨，給予上訴人充分辯駁證據證明
力之機會，上訴人並就證人之證言、卷附文書及扣案物證等證據
表示意見，有該審判筆錄載明可稽（見原審卷第九七至九八頁背
面），上訴意旨漫指原審有調查證據未踐行程序之違法云云，尚
屬無據。(三)、刑事訴訟法所稱依法應於審判期日調查之證據，係
指與待證事實有重要關係，在客觀上顯有調查必要性之證據而言
，故其範圍並非漫無限制，必其證據與判斷待證事實之有無，具
有關聯性，得據以推翻原判決所確認之事實，而為不同之認定，
若證明之事項已臻明瞭，當事人聲請調查之證據，若僅係枝節性
問題，甚或就同一證據再度聲請調查，自欠缺調查之必要性，未
為無益之調查，並無違法可言。依卷內資料，證人陳福祥、陳冠
杞均已於偵查、第一審審理期日具結作證，對其等有否向上訴人
購毒及上訴人持有渠等身分證件等之原因證述稽詳，原判決已就
證人不利於上訴人之證言如何具較可信之情況，且為證明上訴人
犯罪事實存否所必要，詳予說明其採證認事之理由，所為論斷及
說明，核與證據法則無違，未為不必要之調查，自難指為違法。
(四)、刑法於民國九十四年二月二日修正公布，刪除第五十六條連
續犯之規定，自九十五年七月一日施行。而基於概括犯意連續多
次販賣毒品之行為，於刑法修正刪除連續犯規定之前，均依連續
犯論以一罪。此次刑法第五十六條修正理由之說明謂：「對繼續
犯同一罪名之罪者，均適用連續犯之規定論處，不無鼓勵犯罪之
嫌，亦使國家刑罰權之行使發生不合理之現象」「基於連續犯原
為數罪之本質及刑罰公平原則之考量，爰刪除有關連續犯之規定
」等語，即係將本應各自獨立評價之數罪，回歸本來就應賦予複
數法律效果之原貌。而所謂集合犯是指立法者所制定之犯罪構成
要件中，本就預定有數個同種類之行為將反覆實行之犯罪，而將
各自實現犯罪構成要件之多數行為，包括論以一罪。是關於集合
犯之判斷，除應考量行為人主觀上是否出於反覆實行之概括犯意
外，尚應斟酌客觀上之法律規範本來意涵、實現該犯罪目的之必
要手段、社會生活經驗中該犯罪必然反覆實行之常態與社會之通
念等因素。觀諸毒品危害防制條例所定之販賣毒品罪之構成要件
文義，實無從認定立法者本即預定該犯罪之本質，必有數個同種
類行為而反覆實行之集合犯行，於一般生活中，亦難認持續販賣
毒品仍屬常態，社會通念尤難容許一再違犯，故販賣毒品罪，難
認係集合犯。因此，就刑法修正施行後多次販賣毒品之犯行，採
一罪一罰，始符合立法本旨。原審秉此法律見解，認定上訴人八
次販賣毒品罪名，應分論併罰，揆之上開說明，並無違誤。上訴
意旨，全憑己見，認應屬集合犯為一罪云云，任意指摘，自非上
訴第三審之適法理由。此外，上訴意旨，就原審依職權採證認事
之適法行使，或就原判決已說明事項，專憑己見，任意指摘為違
法，且為單純事實之爭執，難謂已符合法定上訴要件。依前揭說
明，應認其上訴違背法律上之程式，予以駁回。
據上論結，應依刑事訴訟法第三百九十五條前段，判決如主文。
中    華    民    國  九十七  年   十一   月   二十   日
                      最高法院刑事第十二庭
                          審判長法官  石  木  欽
                                法官  陳  世  淙
                                法官  洪  佳  濱
                                法官  呂  丹  玉
                                法官  段  景  榕
      本件正本證明與原本無異
                                      書  記  官
中    華    民    國  九十七  年   十一   月  二十八  日
                                                      v


司法院資訊處製作；財團法人民間司法改革基金會備份。
